臺灣板橋地方法院刑事判決　　　　　　　94年度訴字第2033號
　　　公　訴　人　臺灣板橋地方法院檢察署檢察官
　　　被　　　告　甲○○
　　　　　　　　　　　　　號
　　　　　　　　　　　　　（現於臺灣臺北監獄臺北分監另案
右列被告因違反毒品危害防制條例案件，經檢察官提起公訴（九
十四年度核退毒偵字第一五七一、一六二七號）及移送併辦（台
灣板橋地方法院檢察署九十四年度毒偵字第五三二四號、台灣桃
園地方法院檢察署九十四年度毒偵字第五七九二號），嗣因被告
就被訴事實為有罪之陳述，本院告知被告簡式審判程序之旨，並
聽取當事人之意見後，裁定改由受命法官獨任依簡式審判程序進
行，判決如左：
    主  文
甲○○連續施用第一級毒品，累犯，處有期徒刑壹年，扣案之裝
載海洛因用後之夾鏈袋壹個（袋經清洗已無海洛因殘留）、注射
針筒貳支（使用後經清洗已無海洛因殘留）均沒收。
    事  實
一、甲○○前因偽造文書罪經本院於民國九十一年十月二十四日
    以九十一年重簡字第九七八號判處有期徒刑三月，如易科罰
    金以三百元折算一日，並於九十一年十二月二十七日易科罰
    金執行完畢，復因違反毒品危害防制條例案件，經本院於民
    國九十年十月十六日以九十年度毒聲字第四一二０號裁定送
    觀察、勒戒後，因認無繼續施用毒品之傾向，而於九十一年
    六月十七日執行完畢出所，嗣經臺灣板橋地方法院檢察署檢
    察官於九十三年三月十二日以九十一年毒偵緝字第二六七號
    不起訴處分確定。嗣再因施用第一級毒品海洛因、第二級毒
    品安非他命案件，經本院於九十四年三月三十一日以九十三
    年度訴字第一四０六號分別判處有期徒刑九月、五月，並定
    應執行刑有期徒刑一年，現正執行中（此部分不構成累犯）
    ，詎甲○○仍不知悔悟，復基於施用第一級毒品海洛因、第
    二級毒品甲基安非他命（起訴書誤載為安非他命，下同）之
    概括犯意，於上開觀察、勒戒執行完畢釋放後之五年內即自
    九十四年四月一日（即前案確定判決宣判日後）起至同年六
    月十九日下午某時止，連續在其位於桃園縣龜山鄉○○○路
    三一一巷十九號之住處內，以將海洛因與甲基安非他命混合
    後以水調和再以其所有之注射針筒，注射入體內之方式，施
    用第一級毒品海洛因及第二級毒品甲基安非他命，約一週施
    用一至二次，嗣先於九十四年六月十五日凌晨一時三十五分
    許，在台北縣新莊市○○街十九巷口為警查獲，並扣得其所
    有供施用第一、二級毒品所用之注射針筒一支（使用後經清
    洗已無海洛因殘留），並採集其尿液送驗，復於九十四年六
    月十八日下午五時許，在桃園縣龜山鄉○○○街六十號為警
    查獲，並採集尿液送驗，末於九十四年十月十九日下午十時
    三十分許，在桃園縣中壢市○○路公九公園前，再度為警查
    獲，並扣得其所有其供施毒品所用之注射針筒一支（使用後
    經清洗已無海洛因殘留）、裝載海洛因用後之夾鏈袋一個（
    袋經清洗已無海洛因殘留）。
三、案經臺北縣政府警察局新莊分局報請臺灣板橋地方法院檢察
    署檢察官偵查起訴及桃園縣政府警察局龜山分局報請台灣桃
    園地方法院檢察署檢察官呈請台灣高等法院檢察署檢察長令
    轉台灣板橋地方法院檢察署檢察官移送併辦及桃園縣政府警
    察局中壢分局報請台灣桃園地方法院檢察署檢察官移送併辦
    。
    理  由
壹、程序方面：
    按本件被告甲○○所犯係死刑、無期徒刑、最輕本刑為三年
    以上有期徒刑以外之罪，其於準備程序就前揭被訴事實為有
    罪之陳述，經法官告知簡式審判程序之旨，並聽取其與公訴
    人之意見後，本院認無不得或不宜改依簡式審判程序進行之
    處，爰依刑事訴訟法第二百七十三條之一第一項、第二百八
    十四條之一，裁定本件由受命法官獨任進行簡式審判程序，
    合先敘明。
貳、實體方面：
  一、訊據被告甲○○對於右揭犯罪事實均坦承不諱，本院復審
      酌：
    (一)查被告前因施用毒品案件，經本院九十年十月十六日以九
      十年度毒聲字第四一二０號裁定送觀察、勒戒後，因認無
      繼續施用毒品之傾向，而於九十一年六月十七日執行完畢
      出所，嗣經臺灣板橋地方法院檢察署檢察官於九十三年三
      月十二日以九十一年毒偵緝字第二六七號不起訴處分確定
      之事實，有臺灣高等法院被告全國前案紀錄表一份、台灣
      板橋地方法院檢察署檢察官九十一年度毒偵緝字第二六七
      號不起處分書電腦列印本一份在卷可按。是被告於涉本案
      之前，業經觀察、 勒戒執行完畢後釋放甚明。
    (二)次查，經警將被告遭查獲時所採之尿液送驗結果，係呈嗎
      啡、甲基安非他命陽性反應，此有台北縣政府警察局新莊
      分局偵辦煙毒、麻醉藥品案被移送人姓名及代碼對照表、
      桃園縣政府警察局龜山分局被採尿人名編號對照表、台灣
      檢驗科技股份有限公司九十四年七月六日濫用藥物尿液檢
      驗報告、台灣尖端先進生技醫學股份有限公司九十四年六
      月二十九日濫用藥物尿液檢驗報告各一份在卷可稽。又查
      ：
      (1)海洛因施用入人體後水解還原成嗎啡，再循嗎啡之代謝
        方式排出體外，業據行政院衛生署藥物食品檢驗局以七
        十三藥檢壹字第○三○二二一號函說明綦詳，且尿液中
        能否驗出嗎啡陽性反應，與其投與量、投與途徑、採尿
        時間、個人體質及檢測方法之靈敏度有關，國外曾有文
        獻報導注射六毫克之海洛因鹽酸鹽，其代謝物嗎啡之平
        均可檢出時限約為二十六小時，亦經行政院衛生署藥物
        食品檢驗局於八十一年九月八日以（八一）藥檢壹字第
        八一一四八八五號函釋明在案。
      (2)甲基安非他命經口服投與後，約百分之七十於二十四小
        時內自尿中排出，約百分之九十於九十六小時內自尿中
        排出，由於目前國內尿液中甲基安非他命之檢驗僅為鑑
        定其是否呈陽性反應，尚未定其含量，且甲基安非他命
        成分之檢出與其投與方式、投與量、個人體質、採尿時
        間與檢測儀器之精密度等諸多因素有關，因此僅憑尿液
        中呈甲基安非他命陽性反應，並無法確實推算吸食時間
        距採集時間之長短，惟依上述資料推斷，最長可能不會
        超過四日即九十六小時，此經行政院衛生署藥物食品檢
        驗局於八十一年二月八日以（八一）藥檢壹字第○○一
        一五六號函釋明在案。
      (3)再者，前揭尿液檢驗報告載明係以ＧＣ／ＭＳ（即氣相
        層析質譜儀分析法）方法作為確認檢驗之方式，而該方
        法之原理係檢品經氣化後，通過層析管分離純化，再將
        純化後之成分循序送入質譜儀做個別鑑定。因質譜儀所
        測定之圖譜，在化學上被公認具有指紋特性，故可據以
        完全判定該檢品係為何種化合物。職是，台北榮民總醫
        院即認為若以氣相層析質譜儀（ＧＣ／ＭＳ）作藥物及
        其代謝產物之定性及定量分析，幾乎不會有偽陽性反應
        產生，此經該院於八十三年四月七日以八三北總內字第
        三○五九號函釋明在案。
      (4)另人體施用甲基安非他命後，其主要代謝物中，未改變
        型態之甲基安非他命占施用劑量達百分之四十三，安非
        他命則約為百分之五；人體若係施用安非他命後，主要
        代謝物中則有未改變型態之安非他命，但無甲基安非他
        命，此經法務部調查局以九十三年五月四日調科壹字第
        ○九三六二四一三九八○號函釋明在案。足見人體若施
        用安非他命，其尿液代謝物不可能出現甲基安非他命，
        惟人體若施用甲基安非他命，其尿液代謝物除主要有甲
        基安非他命外，亦可能有少量之安非他命。是本件被告
        之尿液除呈現較少量之安非他命陽性反應外，主要係呈
        現甲基安非他命之陽性反應，依上開函示，被告自不可
        能係施用安非他命，而應係施用甲基安非他命。公訴意
        旨認被告係施用安非他命，容有誤解，附此敘明。
      (5)準此而論，被告之尿液經以氣相層析質譜儀分析法檢驗
        ，既係呈嗎啡及甲基安非他命陽性反應，顯見被告應有
        在前揭犯罪時間施用第一級毒品海洛因及第二級毒品甲
        基安非他命之行為甚明。
    (三)此外，復有扣案之被告所有裝載海洛因用後之夾鏈袋一個
      （袋經清洗已無海洛因殘留）、被告所有供注射海洛因、
      安非他命用之注射針筒二支（使用後經清洗已無海洛因殘
      留）在案可佐，益見被告確有施用第一級毒品海洛因及第
      二級毒品甲基安非他命無誤。
    (四)綜上所述，被告前因施用毒品，且於前揭觀察、勒戒執行
      完畢釋放後，五年內再犯本件施用第一級毒品海洛因及第
      二級毒品甲基安非他命，事證應屬明確，其犯行應堪認定
      。
  二、查海洛因、甲基安非他命分屬毒品危害防制條例第二條第
      二項第一款所規定之第一級毒品及同條項第二款所規定之
      第二級毒品，核被告所為，係犯毒品危害防制條例第十條
      第一項施用第一級毒品罪及同條第二項施用第二級毒品罪
      。被告持有毒品，復進而施用，其持有毒品之低度行為，
      為施用毒品之高度行為所吸收，均不另論罪。被告先後多
      次施用第一級毒品海洛因及第二級毒品甲基安非他命之犯
      行，時間緊接，所犯構成要件相同，顯係基於概括犯意為
      之，均為連續犯，依刑法第五十六條規定，各以一罪論，
      並均加重其刑。又被告係以水調和海洛因及甲基安非他命
      二種毒品後再以注射針筒注射同時施用，應屬一施用行為
      而同時觸犯上揭二罪名，為想像競合犯，應依刑法第五十
      五條之規定，從一重之連續施用第一級毒品罪處斷，公訴
      意旨謂上揭二罪間，因犯意各別，行為互異，而應予以分
      論併罰乙節，尚有未洽，附予敘明。又被告基於施用第一
      、二級毒品海洛因、甲基安非他命之概括犯意，自九十四
      年六月十六日起至同年十月十九日下午某時止，連續施用
      第一、二級毒品之犯行（即台灣板橋地方法院檢察署九十
      四年度毒偵字第五三二四號、台灣桃園地方法院檢察署九
      十四年度毒偵字第五七九二號移請併辦部分），雖未經檢
      察官起訴，然此部分與前開起訴判罪部分均有連續犯之裁
      判上一罪關係，為原起訴效力所及，基於審判不可分原則
      ，本院自得一併審理，附此敘明。又被告前因偽造文書罪
      經本院於民國九十一年十月二十四日以九十一年重簡字第
      九七八號判處有期徒刑三月，如易科罰金以三百元折算一
      日，並於九十一年十二月二十七日易科罰金執行完畢之事
      實，此有前揭臺灣高等法院被告前案紀錄表一份在卷足憑
      ，其受有期徒刑執行完畢，於五年以內再犯本件最重本刑
      為有期徒刑以上之罪，為累犯，應依刑法第四十七條之規
      定，加重其刑，併依刑法第七十條遞加重之。爰審酌被告
      已有因施用毒品經觀察、勒戒後，獲不起訴處分之寬典，
      猶因施用海洛因及甲基安非他命再犯本罪，顯未衷心悛悔
      ，漠視法令之禁制，恣意濫用藥品，甚為可訾，兼衡其施
      用海洛因、甲基安非他命所生危害實以自戕健康為主，於
      他人尚無明顯重大危害及其犯後終能供認無隱，態度良好
      等一切情狀，量處如主文所示之刑，以資懲儆。又扣案之
      裝載海洛因用後之夾鏈袋一個（袋經清洗已無海洛因殘留
      ）、被告所有供注射海洛因、安非他命用之注射針筒二支
      （使用後經清洗已無海洛因殘留），係分別用於包裹毒品
      ，防其裸露、潮濕，便於攜帶施用，及注射毒品所用之物
      ，均係供施用毒品所用之物，且係被告所有，此據被告於
      本院審理時供明在卷，爰依刑法第三十八條第一項第二款
      規定，亦併予宣告沒收。
  三、至起訴書中所載被告於九十四年三月十日下午五時許，在
      台北縣樹林市○○街三四三之二號，因施用持有第一級毒
      品海洛因、第二級毒品安非他命為警查獲之事實（即九十
      四年度核退毒偵字第一五七一號），茲因被告本院審理中
      自承其於前案（九十三年度訴字第一四０六號）判決前均
      繼續施用第一級毒品海洛因、第二級毒品安非他命並未間
      斷，是此部分事實與被告前案判決施用第一、二級毒品之
      犯罪事實有裁判上一罪之連續犯關係，自應為該確定判決
      （宣判日九十四年三月三十一日）之既判力效力所及，檢
      察官於起訴書亦為相同之認定，而未在本件起訴犯罪事實
      之範圍內，起訴書中所載該次查獲之事實，顯係誤載，此
      並經公訴人於本院審理中當庭更正並請求退回該案卷証，
      是此部分宜退回台灣板橋地方法院檢察署檢察官另為適法
      之處理，無庸再為不另為免訴之諭知，併此說明。
據上論斷，應依刑事訴訟法第二百七十三條之一第一項、第二百
九十九條第一項前段，毒品危害防制條例第十條第一項、第二項
，刑法第十一條前段、第五十六條、第五十五條、第四十七條、
第三十八條第一項第二款，判決如主文。
本案經檢察官侯名皇到庭執行職務。
中　　華　　民　　國　　94　　年　　11　　月　　30　　日
                          刑事第二庭  法  官 李釱任
右正本證明與原本無異
如不服本判決應於送達後十日內向本院提出上訴狀
                                      書記官 張惠芳
中　　華　　民　　國　　94　　年　　11　　月　　30　　日
附錄本案論罪科刑法條全文：
毒品危害防制條例第十條
施用第一級毒品者，處六月以上五年以下有期徒刑。
施用第二級毒品者，處三年以下有期徒刑。
